臺灣高等法院臺中分院刑事裁定　
110年度毒抗字第1299號
抗  告  人
即  被  告  林政宗


上列抗告人因違反毒品危害防制條例案件，經檢察官聲請觀察、
勒戒，不服臺灣臺中地方法院110年度毒聲字第1207號中華民國1
10年10月4日裁定（聲請案號：臺灣臺中地方檢察署110年度聲觀
字第994號），提起抗告，本院裁定如下：
    主  文
抗告駁回。
    理  由
一、抗告意旨略以：抗告人即被告林政宗（下稱抗告人）於案發
    前一日進入工寮，不小心吸到臨時工之二手煙，事後立即前
    往醫事檢驗所驗尿，經檢驗濃度為244.7ng/mL，其於醫事檢
    驗所驗尿時尚不能預知嗣後為警採尿送驗之結果會呈嗎啡陽
    性反應，應無造假之可能及必要，原裁定以吉祥醫事檢驗所
    函覆係被告自行採尿送驗，採集尿液程較為簡便，進而質疑
    其檢驗結果之正確性，應非妥適。又本件中山醫學大學附設
    醫院檢驗科藥物檢測中心之尿液檢驗報告結果雖顯示嗎啡濃
    度為301ng/mL，惟此與閾值300ng/mL之標準甚為接近，實務
    上確曾發生同時採集2瓶尿液、或連續2日由不同單位採尿送
    驗，呈陽性、陰性不同結果之例，再參酌濫用藥物尿液檢驗
    及醫療機構認可管理辦法第12條、第16條之規定，可認檢驗
    結果可能存在誤差，絕非百分之百正確。抗告人為毒品列管
    人口，需定期採尿送驗，本案發生前多次採尿均未檢出毒品
    反應，堪認已戒除毒癮，參以其因罹患高血壓、糖尿病，亦
    有可能係因長期服用慢性病藥物並注射胰島素造成尿液檢出
    微量超標之嗎啡陽性反應。原審逕認抗告人有施用第一級毒
    品，自嫌速斷，爰請求撤銷原裁定，並發回原審更為適法裁
    定等語。
二、按犯毒品危害防制條例（下稱毒品條例）第10條之罪者，檢
    察官應聲請法院裁定，令被告入勒戒處所觀察、勒戒，其期
    間不得逾2月；依前項規定為觀察、勒戒或強制戒治執行完
    畢釋放後，3年後再犯第10條之罪者，適用前2項之規定，毒
    品條例第20條第1項、第3項分別定有明文。所謂「3年後再
    犯」，只要本次再犯（不論修正施行前、後）距最近1次觀
    察、勒戒或強制戒治執行完畢釋放，已逾3年者，即該當而
    應再令觀察勒戒，不因其間是否另犯第10條之罪經起訴、判
    刑或執行而受影響，俾落實此次寬厚刑事政策之變革（最高
    法院109年度台上大字第3826號裁定意旨參照），上開法文
    且為強制規定，法院並無裁量餘地。
三、經查：
　㈠抗告人基於施用第一級毒品海洛因之犯意，於民國109年6月1
    5日下午8時48分許為警採尿時起回溯96小時内之某時，在不
    詳地點，以不詳方式，施用第一級毒品海洛因1次，嗣於同
    年月15日下午8時48分許，因為毒品列管人口，至臺中市政
    府警察局第五分局採尿送驗後，結果呈嗎啡陽性反應情，有
    應受尿液採驗人尿液檢體採集送驗紀錄、中山醫藥大學附設
    醫院檢驗科藥物檢測中心109年6月26日尿液檢驗報告（檢體
    編號Z000000000000）等附卷可稽（毒偵字第3991號卷第53-
    55頁）。
　㈡抗告人雖辯稱其並無施用第一級毒品，本次應係誤吸二手煙
    或服用慢性病藥物所致，檢驗結果應有誤差等語。惟查：
　⒈所謂「偽陽性」係指尿液中不含某成分，而檢驗顯示含有該
    成分之現象，尿液初步篩檢採用免疫學法，因結構類似之成
    分亦可能產生反應，而呈「偽陽性」，但初步篩檢陽性檢體
    需再以氣（液）相層析質譜儀法進行確認檢驗，不致有「偽
    陽性」結果（行政院衛生署管制藥品管理局〈現改制為衛生
    福利部食品藥物管理署〉97年1月21日管檢字第0970000579號
    函參照）；本件上開為警採集尿液送驗，係先以EIA 免疫學
    分析法初步檢驗，再以氣相層析質譜分析法（GC/MS）確認
    檢驗，結果呈嗎啡陽性反應（檢出濃度為301ng/mL）等情，
    有上開中山醫藥大學附設醫院檢驗科藥物檢測中心尿液檢驗
    報告可參，則上開鑑定單位業已以氣相層析質譜分析法進行
    確認檢驗，要無「偽陽性」之虞。被告雖辯稱係吸入臨時工
    之二手煙等語，惟其自偵查之始迄今，未能提供該臨時工之
    姓名及聯絡方式以證其說，所辯是否真實，已甚為有疑。且
    於吸食煙毒者旁，同時吸入該吸食者燃燒藥物所排出之氣體
    （即俗稱二手煙），能否在尿液中被檢出煙毒反應文獻上雖
    尚無此類研究報告，惟依法務部調查局檢驗煙毒案件經驗研
    判，若非長時間與吸毒者直接相向，且存心大量吸入吸毒者
    所呼出之煙氣，以二手煙中可能存在之低劑量煙毒，應不致
    在尿液中檢驗出煙毒反應（法務部調查局第六處82年8月6日
    (82) 發技一字第4153號函參照）。況依據濫用藥物尿液檢
    驗作業準則第18條規定，並非一經檢驗含有嗎啡，即判定為
    陽性反應，必須達到特定閾值「嗎啡確認檢驗濃度300ng/mL
    」，始判定為陽性，可認相關尿液檢驗，已排除對僅含低量
    濃度（如誤吸二手毒菸者）之誤判可能性，是縱認如抗告人
    所辯係於工寮之臨時工施用時吸入，若非其出於己意刻意大
    量吸入，自無於尿液測出嗎啡陽性反應之可能，所辯係誤吸
    二手煙云云，尚難採信。
　⒉抗告人於本案採尿當日傍晚雖曾自行前往醫事檢驗所驗尿，
    檢驗濃度為244.7ng/mL，姑不論本案係因抗告人為列管應受
    尿液採驗人口，其於前往警局前自行前往醫事檢驗所驗尿，
    動機已有可疑。且經原審函詢吉祥醫事檢驗所相關檢驗事宜
    ，據覆：抗告人於109年6月15日大約傍晚（正確時間不確定
    ）至本所檢測毒品反應，關於採集檢體，係由其自行取尿送
    驗，檢測方法採取酵素分析免疫法等語，有該所函文在卷可
    參（訴字第2878號卷第67頁），則該次檢驗為抗告人自行採
    尿送驗，採尿程序自不可能如警察機關般嚴謹，且檢測方法
    亦僅屬初步檢測，並未有以質譜分析法確認檢驗，檢測結果
    並非精確，自應以前開中山醫藥大學附設醫院檢驗科藥物檢
    測中心進行初步及確認之完整檢驗而提出之尿液檢驗報告可
    採。又實務上縱有同時採集2瓶尿液、或連續2日由不同單位
    採尿送驗，呈不同結果之案例，惟本案尿液檢體僅保存至11
    0年6月26日（毒偵卷第55頁)，客觀上已無法將抗告人個別
    檢體進行複驗，自無從僅以實務上曾有如此案例，遽為有利
    抗告人之認定。再濫用藥物尿液檢驗及醫療機構認可管理辦
    法係依毒品條例第33條之1第3項規定所訂定，立法目的在規
    範尿液檢驗及醫療機構之認證標準、認證與認證撤銷或廢止
    及管理等事項，抗告人執此檢驗機構認證標準，主張本案檢
    驗結果可能存在誤差，非百分之百正確，亦乏其據。
　⒊抗告人雖又以其長期服用藥物，可能導致尿液檢驗超標云云
    ，姑不論與其前所稱之吸二手煙抗辯不符，且其於歷次偵審
    並未提及有服用藥物之情事，直至抗告程序始提出此辯解，
    復未提出任何積極事證以供查證，自非可採。至抗告意旨雖
    又以：抗告人為毒品列管人口，需定期採尿送驗，本案發生
    前多次採尿均未檢出毒品反應，堪認已戒除毒癮等語，惟抗
    告人前曾於保護管束觀護期間之107年3月、11月經採尿送驗
    ，均亦呈嗎啡陽性反應，有卷附臺灣臺中地方檢察署109年
    度撤緩毒偵字第262號、108年度毒偵字第1521號起訴書可參
    ，足徵抗告人並未因需定期採尿而完全戒除毒瘾，所辯亦無
    可採。
　⒋綜上，抗告人確有上開施用第一級毒品海洛因之犯行，堪予
    認定。
  ㈢抗告人前於87年間因施用毒品案件，經本院裁定送觀察、勒
    戒後，認有繼續施用毒品傾向，再送戒治處所強制戒治，於
    88年1月30日停止戒治出所等情，有臺灣高等法院被告前案
    紀錄表在卷可稽。是抗告人本案於109年6月15日下午8時48
    分許為警採尿時起回溯96小時内之某時施用第一級毒品之行
    為，與前揭強制戒治執行完畢（88年1月30日），相距已逾3
     年，期間均無再執行觀察、勒戒或強制戒治之情形，依上
    開說明，自應依前揭毒品條例規定，適用觀察、勒戒或強制
    戒治之規定。原審以檢察官之聲請為正當，裁定將抗告人送
    勒戒處所觀察、勒戒，經核並無違誤。抗告人執前詞提起抗
    告，請求撤銷原裁定，並無理由，業如前述，其抗告應予駁
    回。
四、據上論斷，應依刑事訴訟法第412條，裁定如主文。　　
中　　華　　民　　國　　110 　年　　11　　月　　30　　日
            刑事第十庭     審判長法　官   陳  宏  卿
                                 法　官   簡  芳  潔
                                 法　官   林  美  玲
以上正本證明與原本無異。
不得再抗告。
                                 書記官   張  惠  彥
　　　　　　　　　　　　　　　　 
中　　華　　民　　國　　110 　年　　11　　月　　30　　日